【裁判字號】    97,上易,956
【裁判日期】    970610
【裁判案由】    妨害自由
【裁判全文】
臺灣高等法院刑事判決                 97年度上易字第956號
上  訴  人  臺灣士林地方法院檢察署檢察官
被      告  乙○○
上列上訴人因被告妨害自由案件，不服臺灣士林地方法院97年度
易字第140號，中華民國97年3月12日第一審判決（起訴案號：臺
灣士林地方法院檢察署96年度偵字第13047號），提起上訴，本
院判決如下：
    主  文
原判決撤銷。
乙○○意圖為自己不法之利益，而竊佔他人之不動產，處有期徒
刑參月，如易科罰金以新臺幣壹仟元折算壹日。
    事  實
一、乙○○（原名陳仲榮）係址設臺北市士林區○○○路55號之
    東森房屋仲介公司之業務員。緣甲○○於民國（下同）95年
    年中，委託東森房屋仲介公司業務員李書強出租其所有，門
    牌號碼臺北市士林區○○○路○段114巷36弄16號6樓房屋，
    而將該屋鑰匙交付李書強，李書強遂將該屋鑰匙置於公司保
    管鑰匙之櫃子內。乙○○因其承租之房屋遭屋主出售，暫無
    棲身之所，竟意圖為自己不法之利益，拿取置於公司鑰匙櫃
    內甲○○上開房屋之鑰匙，於96年10月6日至7日間某時，以
    該鑰匙開啟甲○○上述住宅，無故侵入該屋，竊佔甲○○所
    有之上開不動產，在該處居住。嗣甲○○因颱風，而於同年
    月10日上午10時40分，至上址查看屋況，赫然發現乙○○在
    其上址房屋主臥室內睡覺，遂報警查獲，並扣得乙○○所使
    用甲○○所有之該屋鑰匙3支，始悉上情。
二、案經甲○○訴由臺北市政府警察局士林分局報請臺灣士林地
    方法院檢察署檢察官偵查後聲請簡易判決處刑，原審士林簡
    易庭認不宜以簡易判決處刑，簽由原審刑事庭改以通常程序
    審理。
    理  由
一、按被告以外之人於審判外之言詞或書面陳述，除法律有規定
    者外，不得作為證據；又被告以外之人於審判外之陳述，雖
    不符合同法第159條之1至第159條之4之規定，但經當事人於
    審判程序同意作為證據，法院審酌該言詞陳述或書面陳述作
    成時之情況，認為適當者，亦得為證據。當事人、代理人或
    辯護人於法院調查證據時，知有第159條第1項不得為證據之
    情形，而未於言詞辯論終結前聲明異議者，視為有前項之同
    意，刑事訴訟法第159條第1項及第159條之5分別定有明文。
    查本判決下列所引用之各該被告以外之人於審判外之陳述（
    包含書面陳述），雖屬傳聞證據，惟當事人於原審及本院審
    理中均表示同意作為證據方法而不予爭執，且迄至言詞辯論
    終結前亦未再聲明異議，本院審酌上開證據資料製作時之情
    況，尚無違法不當及證明力明顯過低之瑕疵，亦認為以之作
    為證據應屬適當，故揆諸前開規定，爰逕依刑事訴訟法第15
    9條之5規定，認前揭證據資料均有證據能力，先予敘明。至
    被告竊得之贓物，係被害人自行取交警方為證，並經被害人
    領回，並非警違法搜索扣押所得之物，自有證據能力。
二、訊據被告固坦承有侵入告訴人上開房屋居住之事實，惟辯稱
    係一時找不到房子才貪小便宜暫住告訴人房屋，並無竊佔之
    意云云。惟查，被告已坦承有居住之事實，核與證人即告訴
    人甲○○、證人李書強於警詢及檢察事務官處之證述相符，
    復有現場採證照片（偵卷第24頁）、臺北市政府警察局士林
    分局搜索扣押筆錄、扣押物目錄表、贓物認領保管單等在卷
    可徵（偵卷第18至23頁），且有自被告處扣得甲○○交付東
    森房屋仲介公司保管之其上址住處鑰匙3支可佐。被告雖辯
    稱僅係暫時居住，惟依告訴人提出之現場採證照片所示，被
    告衣物多套吊掛於告訴人房內之衣櫃內，浴室擺有平日使用
    之盥洗用具，顯有將該不動產視為自己住處之意，該房屋已
    處於由為其使用之狀態，自有圖得免費居住之不法利益，與
    被告實際居住日數之長短無涉，被告辯稱無竊佔之意與事實
    不符尚難採信。是被告竊佔犯行事證明確，洵堪認定。
三、核被告所為，係犯刑法第306條第1項之侵入住宅罪、第320
    條第2項之竊佔罪。被告以一行為觸犯上開二罪名，為想像
    競合犯，應依刑法第55條之規定，論以較重之竊佔罪。起訴
    書認被告無竊佔犯行，惟認此部分若成立犯罪，亦與上開侵
    入住宅有想像競合犯之關係，而不另為不起訴處分，故被告
    竊佔犯行與業經起訴之侵入住宅犯行，有想像競合犯之裁判
    上一罪關係，為起訴效力之所及，本院自得併予審理。原審
    據以論罪科刑固非無見，惟原審以被告仍有部分衣物置於行
    李箱內，而認被告主觀上無久住之意，不另成立竊佔罪尚有
    未洽，檢察官上訴意旨認量刑過輕，雖無理由，惟原判決既
    有上開可議之處，自屬無可維持，應由本院予以撤銷改判。
    爰審酌被告為房屋仲介公司業務員，原應為客戶妥善保管上
    開房屋，竟利用職務之便，擅自取用鑰匙居住其內，及其犯
    罪之動機、手段、犯後坦承犯行之態度等一切情狀，量處如
    主文所示之刑，並諭知易科罰金之折算標準。
據上論斷，應依刑事訴訟法第369條第1項前段、第364條、第299
條第1項前段，刑法第306條第1項、第320條第2項、第1項、第55
條、第41條第1項前段，刑法施行法第1條之1，判決如主文。
本案經檢察官邱美育到庭執行職務。
中    華    民    國    97    年    6     月    10    日
                  刑事第十六庭審判長法  官  溫耀源
                                    法  官  許增男
                                    法  官  王敏慧
以上正本證明與原本無異。
不得上訴。
                                    書記官  丁淑蘭
中    華    民    國    97    年    6     月    10    日
附錄本案論罪科刑法條全文：
中華民國刑法第306條
（侵入住居罪）
無故侵入他人住宅、建築物或附連圍繞之土地或船艦者，處1年
以下有期徒刑、拘役或3百元以下罰金。
無故隱匿其內，或受退去之要求而仍留滯者，亦同。
中華民國刑法第320條
（普通竊盜罪、竊佔罪）
意圖為自己或第三人不法之所有，而竊取他人之動產者，為竊盜
罪，處5年以下有期徒刑、拘役或5百元以下罰金。
意圖為自己或第三人不法之利益，而竊佔他人之不動產者，依前
項之規定處斷。
前二項之未遂犯罰之。


司法院資訊處製作；財團法人民間司法改革基金會備份。
